臺灣士林地方法院民事判決　　　　　　　　95年度智字第23號
原　　　告　　英商．麥卡倫蒸餾酒有限公司（The Macallan
　　　　　　　Distille.
　　　　　　　　　　　, G1.
法定代理人　　乙○○○○○○.
訴訟代理人　　黃慶源律師
　　　　　　　董浩雲律師
被　　　告　　陽茗實業有限公司
兼法定代理人　丙○○
被　　　告　　甲○○
共　　　同
訴訟代理人　　羅子武律師
複　代理人　　李志正律師
上列當事人間損害賠償事件，由刑事庭移送前來，本院於中華民
國96年3 月8 日言詞辯論終結，判決如下：
    主  文
一被告應連帶給付原告新台幣佰貳拾陸萬柒仟捌佰肆拾元及自
  民國九十四年六月九日起至清償日止，按年息百分之五計算之
  利息。
二被告應連帶負擔費用，將臺灣高等法院九十五年上易字第九七
  三號刑事判決之一部如附件，以半版規格（即十全批寬25公分
  ，長35.5公分，字體為細明體）刊登於中國時報全國版第一版
  壹日。
三原告其餘之訴駁回。
四訴訟費用由被告連帶負擔百分之五十五，餘由原告負擔。
五本判決第一項，於原告以新台幣壹佰零玖萬元為被告供擔保後
  ，得為假執行。
六原告其餘假執行之聲請駁回。
    事實及理由
一、原告起訴主張：被告甲○○、丙○○分別為被告陽茗實業有
    限公司（下稱陽茗公司）之實際負責人、登記負責人，明知
    如原證1 所示之「MACALLAN」商標圖樣，係原告依法向我國
    經濟部中央標準局（於民國88年1 月26日改制為經濟部智慧
    財產局）申請註冊，而取得至103 年12月31日止，指定使用
    於商品及服務分類表第33類威士忌酒之商標權，竟未得原告
    同意自行製作「MACALLAN」商標貼紙，再委由英國St.Andre
    ws Beverages Ltd. （下稱聖安德魯公司），分別於92年6
    月11日、同年7 月15日、同年10月22日，以被告陽茗公司名
    義代購英國當地私人酒廠之威士忌酒，並提供黏貼有近似於
    「MACALLAN」商標圖樣之酒瓶，指示聖安德魯公司負責裝瓶
    及運送，將上開仿冒「MACALLAN」威士忌酒，分別於92年8
    月22日、同年11月22日輸入進口來台，合計296 箱，共3,55
    2 瓶，並陳列在位於台北市○○區○○路2 段17號1 樓之被
    告陽茗公司內，依酒齡12年、13年、14年、26年份之差異，
    分別以每瓶新台幣（下同）820 元至3800元之價格，自92年
    8 月下旬起至93年4 月9 日間，多次販賣予不特定顧客圖利
    。嗣於93年4 月9 日10時20分許，為警於上開處所當場查獲
    ，並扣得仿冒「MACALLAN」威士忌酒12瓶及被告陽茗公司所
    有擬貼於酒瓶以仿冒「MACALLAN」威士忌酒之商標貼紙1張
    （共計4 枚標籤）。被告甲○○、丙○○涉及侵害原告商標
    權之刑事罪嫌，業經臺灣士林地方法院檢察署檢察官以93年
    度偵字第4502號聲請簡易判決處刑，經本院刑事庭認為不宜
    簡易判決處刑，而以94年度易字第397 號判決被告甲○○有
    期徒刑六月及被告丙○○有期徒刑五月。嗣經被告甲○○、
    丙○○上訴，雖經臺灣高等法院以95年度上易字第973 號撤
    銷原判決，但仍處被告甲○○、丙○○相同之有期徒刑。因
    被告甲○○、丙○○之上開行為已共同侵害原告公司之商標
    權，以輸入進口販售之3,552 瓶威士忌酒，每瓶平均零售價
    920 元計算，原告依民法第185 條、商標法第63條第1 項第
    3 款之規定，自得請求被告甲○○、丙○○連帶賠償原告公
    司之損害3,267,840 元。又被告甲○○、丙○○上開行為也
    造成原告信譽之受損，另依同法第63條第3 項規定，請求被
    告甲○○、丙○○連帶賠償信譽之損害3,000,000 元。並依
    同法第64條規定，請求被告連帶負擔費用，將臺灣高等法院
    95年度上易字第973 號刑事判決之一部（如附件所示）刊登
    於報紙上。而被告陽茗公司則應依民法第28條規定，與被告
    甲○○、丙○○負連帶損害賠償責任等語。並聲明：(一)被告
    應連帶給付原告6,267,840 元，及自起訴狀繕本送達翌日起
    至清償日止，按年息百分之五計算之利息。(二)被告應連帶負
    擔費用，將臺灣高等法院95年上易字第973 號刑事判決之一
    部如附件，以半版規格（即十全批寬25公分，長35.5公分，
    字體為細明體）刊登於中國時報全國版第一版一日。(三)第一
    項部分願供擔保，請准宣告假執行。
二、被告三人則均以：被告陽茗公司黏貼於酒瓶之正面標籤，其
    中英文「Distilled at MACALLAN 」與原告商標之字樣及字
    體不同。另背面標籤部分也標明「麥卡倫酒廠單桶純麥原酒
    ‧‧品名：89原酒純麥威士忌」，其中文之表示，是彰顯酒
    類之出產地「麥卡倫酒廠」而非標示為「麥卡倫」商標之酒
    。被告進口之酒類為麥卡倫酒廠生產之酒，並非品質劣等之
    酒，有進口報單可證。被告使用MACALLAN等字樣，無非係以
    善意合理之方法表示商品之產地，並無作為商標使用之意，
    依商標法第30條第1 項第1 款之規定，不受原告商標權效力
    之拘束。至於刑事判決認定英國間接稅務部簽署之「產地證
    明書」（即Certific ate of Age and Origin for Scotc h
    Whisky）並非鑑定出口貨物之真偽，並無任何依據。刑事判
    決另以被告所購買進口之威士忌酒年份為12年、13年、14年
    、26年份為由，認定並非麥卡倫酒廠所生產，也違背經驗法
    則。又被告陽茗公司實際負責人為被告甲○○，並非丙○○
    ，原告應舉證被告丙○○亦為共同侵權行為人。關於原告信
    譽受損之情形，原告也應舉證說明。如認為被告確有侵害原
    告之商標權，因被告並非惡意侵害，請依商標法第63條第2
    項酌減賠償金額。並聲請向財政部國庫署或台北市酒類商業
    同業公會查詢進口酒之標示方法與被告所為是否不同？另聲
    請將刑事案件查扣被告之酒類與原告相關年份之酒，送請財
    團法人中華工商研究院鑑定二者之差異以及被告之酒類是否
    為品質劣等之酒等語。並聲明：駁回原告之訴。
三、兩造不爭執之事實：
  (一)「MACALLAN」商標圖樣（見94年度重附民字第9 號卷原證1
    ），係原告向我國經濟部中央標準局（於民國88年1 月26日
    改制為經濟部智慧財產局）申請註冊，而取得至103 年12月
    31日止，指定使用於商品及服務分類表第33類威士忌酒之商
    標權。
  (二)被告甲○○、丙○○分別為被告陽茗公司之實際負責人、登
    記負責人，被告甲○○、丙○○就原告起訴之上開事實所涉
    及侵害原告商標權之刑事罪嫌，業經臺灣士林地方法院檢察
    署檢察官以93年度偵字第4502號聲請簡易判決處刑，經本院
    刑事庭以94年度易字第397 號判決被告甲○○有期徒刑六月
    及被告丙○○有期徒刑五月。嗣經被告甲○○、丙○○上訴
    ，雖經臺灣高等法院以95年度上易字第973 號撤銷原判決，
    但仍處被告甲○○、丙○○相同之有期徒刑確定。
  (三)被告陽茗公司委由訴外人羅偉鈞向聖安德魯公司接洽，由聖
    安德魯公司代購威士忌酒、負責裝瓶及運送。而貼有記載「
    Distilled at MACALLAN 」正面標籤之威士忌酒，輸入進口
    來台供被告陽茗公司販售之數量共3,552 瓶，每瓶平均之零
    售價為920 元。
四、整理兩造之爭點（見本院卷81頁）：
  (一)原告所舉之證據是否可以證明被告等人之行為已構成侵害原
    告公司商標權？
  (二)如被告之行為構成侵害原告公司商標權，原告得請求賠償之
    數額若干？
  (三)原告主張信譽受減損而請求賠償，有無理由？可請求之數額
    若干？
  (四)原告另請求被告將刑事判決內容登報，有無理由？
五、得心證之理由：
  (一)被告甲○○以被告陽茗公司名義輸入及販賣之威士忌酒，均
    未直接與原告接洽購買，而是經由訴外人羅偉鈞居間聯繫，
    而委由聖安德魯公司代購。雖被告辯稱有產地證明書、進口
    報單等件（均影本）可以佐證上開威士忌酒是購自麥卡倫酒
    廠云云。然查，聖安德魯公司與陽茗公司並無經銷代理合約
    ，亦不曾向麥卡倫酒廠代購威士忌酒，而是自公開市場之私
    人酒商購買威士忌酒，為陽茗公司安排裝瓶及運送事宜，至
    於裝瓶之酒瓶及其上之商標均係台灣製作及包裝，由陽茗公
    司提供等情，此有聖安德魯公司之說明函影本（見台灣士林
    地方法院檢察署檢察官93年度偵字第4733號偵查卷，下稱47
    33號偵查卷，58頁至61頁）在卷可稽。雖被告舉產地證明書
    及進口報單等，欲證明被告進口之酒類為麥卡倫酒廠生產之
    酒且非品質劣等之酒云云，然本院認為替被告陽茗公司代購
    威士忌酒之聖安德魯公司既已表明所代購之酒類是自公開市
    場之私人酒商購買，自難憑事後之產地證明書及進口報單之
    內容作為是向購買麥卡倫酒廠之證明。況且參酌一般常情，
    如被告所購買之威士忌酒確實是產製於麥卡倫酒廠，必然會
    要求酒廠標示或請代為購買之聖安德魯公司出具證明，以彰
    公信或避免自陷危險，豈有自行印製「Distilled at MACAL
    LAN 」之正面標籤字樣貼於酒瓶要求出口商裝瓶之理，因此
    ，應可認定被告陽茗公司所購買之威士忌酒並非麥卡倫酒廠
    所釀製，被告辯稱所進口銷售之上開威士忌酒是購自麥卡倫
    酒廠，以及在上開威士忌酒瓶上使用MACALLAN等字樣，是善
    意合理之方法表示商品之產地，依商標法第30條第1 項第1
    款之規定，不受原告商標權效力之拘束云云，均不足採信。
    另原告聲請向財政部國庫署或台北市酒類商業同業公會查詢
    進口酒之標示方法以及送請財團法人中華工商研究院鑑定上
    開威士忌酒，因與上開認定無涉，自無必要。而被告陽茗公
    司黏貼於上開威士忌酒瓶之正面標籤（見4733號偵查卷36頁
    ）其中記載英文「Distilled at MACALLAN 」等字樣，與原
    告取得商標權之「MACALLAN」商標圖樣（見94年度重附民字
    第9 號卷原證1） 相比較，除原告商標圖樣MACALLAN採Aria
    l Black 字體，被告陽茗公司所採用之MACALLAN圖樣為Geor
    gia 字體外，並無不同。參酌被告甲○○從事酒類買賣多年
    ，明知原告為「MACALLAN」商標圖樣之商標權人，卻未得原
    告之同意而以被告陽茗公司之名義使用近似原告上開商標之
    圖樣，自可認為已侵害原告之商標權。至於被告丙○○雖以
    被告陽茗公司實際負責人為被告甲○○為由，辯稱非共同侵
    權行為人云云。然查，被告丙○○既為被告陽茗公司之登記
    負責人，且在被告陽茗公司中也實際擔任內部行政、倉管及
    現金貨款出納等業務多年，就被告甲○○自製而黏貼上開近
    似原告「MACALLAN」商標圖案加以販售之情形，自難諉為不
    知，因此，被告丙○○此部分所辯，尚不足採，仍應與被告
    甲○○負共同侵害原告商標權之損害賠償責任。
  (二)按「商標權人請求損害賠償時，得就查獲侵害商標權商品之
    零售單價500 倍至1500倍之金額。但所查獲商品超過1500件
    時，以其總價定賠償金額。」商標法第63條第1 項第3 款定
    有明文。經查，被告甲○○輸入進口來台貼有近似原告商標
    圖案之威士忌酒數量共3,552 瓶，已超過1,500 瓶，則原告
    請求以銷售之總價作為被告甲○○、丙○○連帶賠償數額，
    即以每瓶平均之零售價920 元乘以全部之數量即3,267,840
    元（920*3552），自屬有據。至於被告另以被告並非惡意侵
    害原告之商標權為由，而請求本院依商標法第63條第2 項酌
    減賠償金額云云，因本院認為被告係明知而侵害原告之商標
    權，且無證據證明上開賠償金額顯不相當，自無酌減之必要
    。
  (三)原告雖主張被告之上開行為，造成原告業務上之信譽減損，
    而依商標法第63條第3 項之規定請求賠償3,000,000 元云云
    。惟原告就被告上開違反商標法之行為因而致其業務上之信
    譽確有受到減損乙節，並未舉證證明，自難予採信。從而，
    原告此部分請求，並無理由。
  (四)按商標權人得請求由侵害商標權者負擔費用，將侵害商標權
    情事之判決書內容全部或一部登載新聞紙，商標法第64條已
    定有明文。查被告甲○○、丙○○連帶侵害原告商標權之行
    為，既經認定於前；且被告甲○○、丙○○就原告起訴之上
    開事實所涉及侵害原告商標權之刑事罪嫌，業經臺灣高等法
    院以95年度上易字第973號判處被告甲○○、丙○○有罪確
    定。則原告依上開規定，請求被告甲○○、丙○○應連帶負
    擔費用，將台灣高等法院95年上易字第97 3號刑事判決之一
    部如附件，以半版規格（即十全批寬25公分，長35.5公分，
    字體為細明體）刊登於中國時報全國版第一版一日，自有理
    由。
六、綜上所述，被告甲○○、丙○○分別為被告陽茗公司之實際
    負責人、登記負責人，因執行被告陽茗公司之酒類販售業務
    ，共同侵害原告之商標權，而「法人對於其董事或其他有代
    表權之人因執行職務所加於他人之損害，與該行為人連帶負
    賠償之責任」民法第28條定有明文。從而，原告依前揭規定
    請求被告三人應連帶給付原告3,267,840 元及自起訴狀繕本
    送達翌日（即94年6 月9 日）起至清償日止，按年息百分之
    五計算之利息，以及請求被告三人應連帶負擔費用，將臺灣
    高等法院95年上易字第973 號刑事判決之一部如附件，以半
    版規格（即十全批寬25公分，長35.5公分，字體為細明體）
    刊登於中國時報全國版第一版壹日之範圍內，為有理由，應
    予准許；逾此部分，為無理由，應予駁回。
七、原告陳明就判決第一項部分願供擔保，聲請宣告假執行，經
    核並無不合，爰酌定相當之擔保金額准許之。而原告其餘假
    執行宣告之聲請，因訴之駁回而失所附麗，應併予駁回。
八、本件事證已臻明確，兩造其餘攻擊防禦方法，於本案判決之
    結果不生影響，自無庸再詳予論述，併此敘明。
九、據上論結：本件原告之訴為一部有理由，一部無理由，依民
    事訴訟法第79條、第85條第2 項、第390 條第2 項，判決如
    主文。
中　　華　　民　　國　　96　　年　　3 　　月　　30　　日
                  民事第二庭  法  官  林政佑
以上正本證明與原本無異。
如對本判決上訴須於判決送達後20日內向本院提出上訴狀。
中　　華　　民　　國　　96　　年　　4 　　月　　12　　日
                              書記官  楊錫芬
